【裁判字號】    99,上訴,3321
【裁判日期】    990930
【裁判案由】    毒品危害防制條例
【裁判全文】
臺灣高等法院刑事判決                99年度上訴字第3321號
上  訴  人
即  被  告    甲○○
上列上訴人因違反毒品危害防制條例案件，不服臺灣板橋地方法
院99年度訴字第2405號，中華民國99年8月31日第一審判決（起
訴案號：臺灣板橋地方法院檢察署99年度毒偵字第4792號），提
起上訴，本院判決如下：
    主  文
上訴駁回。
    理  由
一、按刑事訴訟法第350條、第361條、第362條、第367條規定，
    不服地方法院之第一審判決而上訴者，須提出上訴書狀，並
    應敘述具體理由，為上訴必備之程式；其所提出之書狀未敘
    述上訴理由，或僅曾以言詞陳述上訴理由者，均應於上訴期
    間屆滿後20日內補提理由書於第一審法院。第一審法院經形
    式審查，認逾期未補提上訴理由者，應定期間先命補正；逾
    期未補正者，為上訴不合法律上之程式，應以裁定駁回。倘
    已提出上訴理由，但所提非屬具體理由者，則由第二審法院
    以上訴不合法律上之程式，判決駁回。而所謂具體理由，必
    係依據卷內既有訴訟資料或提出新事證，指摘或表明第一審
    判決有何採證認事、用法或量刑等足以影響判決本旨之不當
    或違法，而構成應予撤銷之具體事由，始克當之（例如：依
    憑證據法則具體指出所採證據何以不具證據能力，或依憑卷
    證資料，明確指出所為證據證明力之判斷如何違背經驗、論
    理法則）；倘僅泛言原判決認定事實錯誤、違背法令、量刑
    失之過重或輕縱，而未依上揭意旨指出具體事由，或形式上
    雖已指出具體事由，然該事由縱使屬實，亦不足以認為原判
    決有何不當或違法者（例如：對不具有調查必要性之證據，
    法院未依聲請調查亦未說明理由，或援用證據不當，但除去
    該證據仍應為同一事實之認定），皆難謂係具體理由，俾與
    第二審上訴制度旨在請求第二審法院撤銷、變更第一審不當
    或違法之判決，以實現個案救濟之立法目的相契合，並節制
    濫行上訴（最高法院97年度臺上字第892號判決意旨參照）
    。又依刑事訴訟法第367條之文義及立法意旨，僅於「上訴
    書狀未敘述上訴理由」之情形，為保障上訴人之權益，始有
    補正之問題。至有無敘述理由，第一審法院僅作形式上之審
    查，如上訴書狀形式上已敘述不服原判決之意旨者，即與未
    敘述上訴理由之情形有別，無庸再命補正；至於其理由是否
    具體，則屬第二審法院審查之範圍，亦不在命補正之列。亦
    即上訴書狀已記載理由，並有具體之敘述時，其上訴既屬合
    法，第二審法院固應就其理由之是否可取，為實體之審理及
    判斷；如認其上訴書狀雖記載理由，但並未具體敘述時，則
    無須再命補正，可逕認其上訴不合法，以判決駁回之（最高
    法院97年度臺上字第3889號判決意旨參照）。
二、本件經原審審理後，認為：
（一）被告甲○○前因施用毒品案件，經原審以90年度毒聲字第
      1399號裁定送觀察、勒戒後，認有繼續施用毒品之傾向，
      再經原審以90年度毒聲字第1646號裁定令入戒治處所施以
      強制戒治，嗣於民國（下同）91年4月18日戒治期滿執行
      完畢，並由臺灣板橋地方法院檢察署檢察官以91年度戒毒
      偵字第278號為不起訴處分確定。惟其於上開強制戒治執
      行完畢釋放後5年內，復因於92年10月2日至93年2月15日
      間施用第一級、第二級毒品案件，經原審以93年度訴字第
      118號刑事判決分別判處有期徒刑10月、4月，應執行有期
      徒刑1年確定。又被告甲○○因持有第一級毒品案件，經
      原審以95年度簡字第4502號刑事簡易判決判處有期徒刑4
      月確定；又因施用第一級毒品案件，經本院以96年度上訴
      字第3248號刑事判決判處有期徒刑1年，減為有期徒刑6月
      確定。上開2案嗣經原審以97年度聲字第561號裁定應執行
      有期徒刑9月確定，後於97年4月5日執行完畢出監。詎被
      告甲○○仍未悛悔，復基於施用第一級毒品海洛因（下稱
      海洛因）及第二級毒品甲基安非他命（下稱甲基安非他命
      ）之犯意，於99年4月12日晚間6時30分許，在其位於臺北
      縣鶯歌鎮○○路公有市場40號2樓之住處內，以將海洛因
      及甲基安非他命粉末置於玻璃球吸食器內，再以火燒烤下
      方使其產生煙霧而加以吸用之方式，同時非法施用海洛因
      及甲基安非他命一次。嗣於99年4月14日下午6時30分許，
      在臺北縣鶯歌鎮○○路150號前為警查獲，經警採集其尿
      液，送驗結果呈鴉片類（嗎啡）及甲基安非他命類陽性反
      應，始悉上情。
（二）前揭事實業據被告於原審審理中供承不諱，而其於上開時
      、地為警查獲後所採尿液，經送臺灣檢驗科技股份有限公
      司以EIA酵素免疫分析法初步檢驗，再以GC/MS氣相層析質
      譜儀法確認檢驗結果，確均呈鴉片類（嗎啡）及甲基安非
      他命類陽性反應乙節，亦有該公司99年5月12日、編號：U
      L/2010/40745號濫用藥物檢驗報告、編號代碼姓名對照表
      各一紙附卷可稽，被告之自白既有上開證據足資補強，應
      堪信為真實。據此，本案事證明確，被告犯行堪以認定。
（三）經查，被告前因施用毒品案件，經原審以90年度毒聲字第
      1399號裁定送觀察、勒戒後，認有繼續施用毒品之傾向，
      再經原審以90年度毒聲字第1646號裁定令入戒治處所施以
      強制戒治，嗣於91年4月18日戒治期滿執行完畢，並由臺
      灣板橋地方法院檢察署檢察官以91年度戒毒偵字第278號
      為不起訴處分確定。惟其於上開強制戒治執行完畢釋放後
      5年內，復因於92年10月2日至93年2月15日間施用第一級
      、第二級毒品案件，經原審以93年度訴字第118號刑事判
      決分別判處有期徒刑10月、4月，應執行有期徒刑1年確定
      等情，有上開判決書及本院被告前案紀錄表各1份在卷可
      按。被告既曾於因施用毒品案件而經強制戒治執行完畢釋
      放後之5年內，再犯毒品危害防制條例第10條第1項、第2
      項所定之施用第一級、第二級毒品罪，並經法院判刑確定
      ，即屬「五年內再犯」之情形，再犯率甚高，原所實施之
      觀察、勒戒及強制戒治已無法收其實效，此次再犯上開條
      例第10條第1項、第2項之罪，即應依上開條例第23條第2
      項之規定逕予論罪科刑。
（四）論罪科刑部分：
  １、按海洛因、甲基安非他命分別為毒品危害防制條例第2條
      第2項第1款、第2款所定之第一級、第二級毒品，故核被
      告所為，係犯上開條例第10條第1項之施用第一級毒品罪
      及同條第2項之施用第二級毒品罪。其施用前持有第一級
      毒品海洛因、第二級毒品甲基安非他命之行為，均為其施
      用之高度行為所吸收，而不另論罪。被告以一行為同時施
      用海洛因及甲基安非他命，為想像競合犯，應依刑法第55
      條規定從一重依施用第一級毒品罪處斷。
  ２、被告前因持有第一級毒品案件，經原審以95年度簡字第45
      02號刑事簡易判決判處有期徒刑4月確定；又因施用第一
      級毒品案件，經本院以96年度上訴字第3248號刑事判決判
      處有期徒刑1年，減為有期徒刑6月確定。上開2案嗣經原
      審以97年度聲字第561號裁定應執行有期徒刑9月確定，於
      97年4月5日執行完畢出監一節，有上開被告前案紀錄表1
      份在卷可按，其受有期徒刑執行完畢後5年內，故意再犯
      本件有期徒刑以上之罪，為累犯，應依刑法第47條第1項
      之規定加重其刑。爰審酌被告前已有因施用毒品而經觀察
      、勒戒、強制戒治及論罪科刑之紀錄（不包含累犯之前科
      ），有上開被告前案紀錄表1份在卷可按，猶再犯本件施
      用毒品犯行，可徵其悔意不深，遠離毒品之意志薄弱，惟
      其施用毒品係自戕行為，對他人法益尚無具體危害，及其
      施用毒品之動機，暨犯罪後坦承犯行之態度等一切情狀，
      判處有期徒刑8月，以資懲儆。
三、本件被告不服原審判決，提起上訴，理由略稱：伊施用毒品
    係自戕行為，對他人並無具體危害；又因家中生活經濟重擔
    ，全由伊一人承擔，且伊感染HIV，害怕時日無多，年邁母
    親乏人照料，2名女兒也久未謀面照顧，才再度陷入毒品的
    誘惑，伊已深感悔悟，爰請求法院給予緩刑的機會，讓伊能
    夠重新做人云云。惟查，按量刑係實體法上賦予法院得為自
    由裁量之事項，倘未有逾越法律所規定之範圍，或濫用其權
    限，即不得任意指摘為違法。原審判決就被告所犯施用第一
    級毒品罪，累犯，判處有期徒刑8月，且已於判決理由中已
    詳予論敘刑法第57條之事由，並就被告犯罪之情狀說明其審
    酌之根據及理由，尚無何違反經驗法則、論理法則、比例原
    則，或有何其他逾越法律所規定範圍或濫用權限之違法情事
    ，被告上訴，僅以家庭或經濟因素為辯請求緩刑，既未依據
    卷內既有訴訟資料或提出新事證，指摘或表明原審判決有何
    採證認事、用法或量刑等足以影響判決本旨之不當或違法，
    構成應撤銷之具體事由，顯不足以動搖或影響原判決之本旨
    及刑之量定，其上訴自屬不合法律上之程式，應予駁回，並
    不經言詞辯論為之。
據上論斷，應依刑事訴訟法第367條前段、第372條，判決如主文
。
中    華    民    國    99    年    9    月    30    日
                  刑事第十庭審判長法  官  宋  祺
                                  法  官  林孟宜
                                  法  官  高玉舜
以上正本證明與原本無異。
如不服本判決，應於收受送達後10日內向本院提出上訴書狀，其
未敘述上訴之理由者並得於提起上訴後10日內向本院補提理由書
（均須按他造當事人之人數附繕本）「切勿逕送上級法院」。
                                  書記官  許雅淩
中    華    民    國    99    年    10    月    4     日
附錄：本案論罪科刑法條全文
毒品危害防制條例第10條
施用第一級毒品者，處六月以上五年以下有期徒刑。
施用第二級毒品者，處三年以下有期徒刑。

司法院資訊處製作；財團法人民間司法改革基金會備份。
